臺灣高等法院臺中分院刑事裁定　
111年度毒抗字第641號
抗  告  人  
即  被  告  邵瑞文

                    
　　　　　　　　　　

000000000000000
上列抗告人即被告因違反毒品危害防制條例案件，經檢察官聲請
強制戒治（聲請案號：臺灣臺中地方檢察署111年度聲戒字第63
號、偵查案號：同署111年度毒偵緝字第304號），不服臺灣臺中
地方法院中華民國111年6月24日刑事裁定（111年度毒聲字第652
號），提起抗告，本院裁定如下：
    主  文
抗告駁回。
    理  由
一、抗告人即被告甲○○（下稱被告）因施用第一、二級毒品案件
    ，由臺灣臺中地方檢察署偵查，且由該署檢察官聲請臺灣臺
    中地方法院以110年度毒聲字第1472號裁定准予執行觀察、
    勒戒確定，經同署檢察官指揮被告令入法務部○○○○○○○○附設
    勒戒處所（下稱○○戒治所附設勒戒處所）執行觀察、勒戒，
    由該勒戒處所對其評估後，認有繼續施用毒品之傾向，乃經
    臺灣臺中地方法院法官依檢察官之聲請，於民國111年6月24
    日以111年度毒聲字第652號裁定被告令入戒治處所強制戒治
    ，其期間為6個月以上，至無繼續強制戒治之必要為止，但
    最長不得逾1年（下稱原裁定）；被告不服上開原裁定，於
    法定期間內提起抗告，先予說明。
二、被告抗告意旨略以：伊於觀察、勒戒期間素行良好，在課程
    中認真學習，且有家人之支持，令伊對戒除毒癮深具信心，
    不知為何評估人員會認為其有繼續施用毒品之傾向，且伊尚
    有另案殘刑等刑期待行，既身陷在囹圄中，不應被認定有繼
    續施用毒品之行為，前開評估結果難認公正客觀，不應以過
    去處遇未來，且亦會影響伊上開刑期之執行進度。又由伊有
    家人寫信前來關懷及給予金錢援助，足認伊與家人相處良好
    ，且伊剛入○○戒治所附設勒戒處所時，曾因病遭隔離，及因
    吐血送培德醫院就醫，出院被評估時精神有所恍惚，請求體
    察上情給予重新評估之機會等語。
三、按犯毒品危害防制條例第10條之罪者，檢察官應聲請法院裁
    定，或少年法院（地方法院少年法庭）應先裁定，令被告或
    少年入勒戒處所觀察、勒戒，其期間不得逾2月，認有繼續
    施用毒品傾向者，檢察官應聲請法院裁定或由少年法院(地
    方法院少年法庭)裁定令入戒治處所強制戒治，其期間為6個
    月以上，至無繼續戒治之必要為止，但最長不得逾1年；依
    上開規定經觀察、勒戒或強制戒治執行完畢釋放後，3年後
    再犯第10條之罪者，適用同上規定，毒品危害防制條例20條
    第1項至第3項分別定有明文。
四、本院查：
(一)被告基於施用第一級毒品、第二級毒品之犯意，於110年8月
    6日下午3時許，在其位於臺中市○○區○○路000巷00弄00號0樓
    居所，先將第二級毒品甲基安非他命放入玻璃球吸食器內用
    火燒烤再吸食煙霧之方式，施用甲基安非他命1次後，再以
    針筒注射方式，施用第一級毒品海洛因1次等情，業經被告
    供認在卷，且被告於110年8月8日晚間11時5分許為警採集之
    尿液，經送檢驗之結果，確呈海洛因代謝物嗎啡及
　　甲基安非他命之陽性反應，有臺中市政府警察局大甲分局委
    託鑑驗尿液代號與真實姓名對照表、正修科技大學超微量研
    究科技中心尿液檢驗報告在卷可憑，足可認定。又被告前曾
    因施用毒品案件，於本案行為前最後1次經送執行觀察、勒
    戒後，因認無繼續施用毒品之傾向，於92年7月4日執行完畢
    釋放，並由臺灣臺中地方檢察署檢察官以92年度毒偵字第10
    3號為不起訴之處分確定，迄本案行為時未曾再受觀察、勒
    戒或強制戒治之執行等情，有臺灣高等法院被告前案紀錄表
    、臺灣高等法院在監在押全國紀錄表各1份在卷可考。是被
    告本案施用第一級毒品、第二級毒品之行為，距離其上開最
    後1次觀察、勒戒執行完畢已逾3年，檢察官乃依法聲請法院
    裁定准予被告執行觀察、勒戒，被告進入勒戒所執行觀察、
    勒戒及經該所會同專業醫師人員，依「有無繼續施用毒品傾
    向評估標準紀錄表」評估總分為83分，綜合判斷為「有繼續
    施用毒品傾向」，此有○○戒治所附設勒戒處所111年6月14日
    出具之有無繼續施用毒品傾向證明書、有無繼續施用毒品傾
    向評估標準紀錄表（見111年度毒偵緝字第304號第139至141
    頁）在卷可憑。從而，原裁定依檢察官之聲請及上揭有關之
    事證，裁定准予被告執行強制戒治，並無不合。
(二)被告雖執前詞對原裁定不服而提起抗告。惟查：法務部為因
    應毒品危害防制條例之修正及109年11月18日最高法院刑事
    大法庭109年度台上大字第3826號裁定意旨，經洽請衛生福
    利部協助及邀集專家學者、相關機關研商，已於110年3月26
    日修正公布現行之「有無繼續施用毒品傾向評估標準說明手
    冊」及「有無繼續施用毒品傾向評估標準紀錄表」。被告在
    ○○戒治所附設勒戒處所執行觀察、勒戒後，經該勒戒處所以
    自110年3月26日起生效之評估標準而經評定為有繼續施用毒
    品之傾向，此一評估結果係由被告受執行觀察、勒戒之○○戒
    治所附設勒戒處所醫療專業等人員，在被告執行觀察、勒戒
    期間，依其等職責及專業而就包含被告之人格特質、臨床徵
    候、環境相關因素等所有資料綜合所為之判斷，具有科學驗
    證所得之結論，自得憑以判斷被告有無繼續施用毒品之傾向
    ，且由形式上觀察，並無擅斷或濫權等不當之情事；被告抗
    告意旨以其自述在上開勒戒處所之表現及有家人之支持、與
    其家人之互動等情，泛為爭執前開專業評估結果，並無可採
    。又被告前曾因案於110年10月8日遭羈押屆滿釋放後，直到
    111年5月22日才進入○○戒治所附設勒戒處所執行觀察、勒戒
    ，此有上開臺灣高等法院在監在押全國紀錄表1件在卷可參
    ，且有關被告有無另案確定之刑期待執行，與其在勒戒處所
    經評估有繼續施用毒品傾向而應續為執行強制戒治，於法係
    屬二事而不得互為混淆，被告抗告內容以伊有另案殘刑等刑
    期待執行，且因身陷在囹圄中，不應被認定有繼續施用毒品
    之傾向，並據以質疑評估結果之公正性，亦無可採。再○○戒
    治所附設勒戒處所並未以被告所述之伊於剛入勒戒處所時，
    曾因病遭隔離及吐血送醫出院後之精神狀況，作為對被告不
    利之評估事由，而據以認定被告有繼續施用毒品之傾向，故
    而被告以伊上開病況及出院後之精神狀況等情，請求再行重
    為評估而提起抗告，自非有據，仍無可採。
(三)基上所述，被告前開抗告為無理由，應予駁回。
據上論斷，應依刑事訴訟法第412條，裁定如主文。　
中　　華　　民　　國　　111 　年　　7 　　月　　29　　日
                  刑事第十二庭  審判長法　官  張國忠
                                      法　官  高文崇
                                      法　官  李雅俐
以上正本證明與原本無異。
不得再抗告。
                                      書記官  蕭怡綸
　　　　　　　　　
中　　華　　民　　國　　111 　年　　7 　　月　　29　　日